臺灣高雄地方法院刑事判決　　　　　　　100年度易字第561號
公　訴　人　臺灣高雄地方法院檢察署檢察官
被　　　告　李進源
上列被告因傷害等案件，經檢察官提起公訴（100 年度偵字第14
39號），本院判決如下：
    主  文
李進源犯傷害罪，累犯，處有期徒刑參月，如易科罰金，以新臺
幣壹仟元折算壹日；又犯侮辱公務員罪，累犯，處拘役伍拾日，
如易科罰金，以新臺幣壹仟元折算壹日。
    事  實
一、李進源前因恐嚇取財案件，經臺灣高等法院高雄分院以94年
    度上訴字第1781號判決，判處有期徒刑1 年6 月確定，另因
    搶奪案件，經最高法院以96年度台上字第794 號判決，判處
    有期徒刑4 月確定，嗣經臺灣高等法院高雄分院以96年度聲
    減字第351 號裁定，就上開2 案予以減刑，並定應執行刑為
    有期徒刑10月，於民國96年7 月16日執行完畢。於99年12月
    24日下午2 時50分許，李進源酒後至位在高雄縣大寮鄉（現
    改制為高雄市大寮區○○○○路377 號之高雄縣政府警察局
    （現改制為高雄市政府警察局，下同）林園分局大寮分駐所
    （以下簡稱大寮分駐所），表示欲檢舉賄賂之事，時在場執
    行備勤勤務之警員劉韋志，因李進源先前曾多次至大寮分駐
    所滋事，乃出言質疑李進源「你是不是又喝了酒？又要來派
    出所鬧什麼？」，詎李進源聽聞後竟心生不滿，乃基於傷害
    及妨害公務之犯意，上前以徒手毆打劉韋志右胸部1 下，致
    劉韋志受有右胸壁挫傷之傷害，劉韋志因而與在場值班之另
    一警員莊賜吉，合力將李進源以現行犯逮捕。嗣於同日下午
    5 時許，李進源因出拳攻擊劉韋志之事，而在大寮分駐所內
    製作調查筆錄，詎李進源因對筆錄製作過程有諸多不滿，竟
    基於侮辱公務員之犯意，接續以「臭雞歪」、「幹你娘雞歪
    」、「幹你娘」、「你娘雞歪」、「國家恥辱」、「敗類」
    等足以貶損他人人格之言語，當場侮辱依法執行製作刑案調
    查筆錄職務之警員黃學鵬（詢問人）、莊賜吉（紀錄人）2
    人（妨害個人名譽部分均未據告訴）。
二、案經劉韋志訴由高雄縣政府警察局林園分局報請臺灣高雄地
    方法院檢察署檢察官偵查起訴。
    理  由
壹、對於證據能力之判斷
一、被告李進源於本院準備程序中雖主張：伊於警詢、偵訊時所
    為之陳述，均非按照己意而為陳述云云（見本院1 卷第25頁
    ），然經本院詢其何以未能按照己意而為陳述，其陳稱：因
    為社會上對警察的觀感，是有執照的流氓，而檢察官與警察
    都有非常好的關係，會官官相護，所以伊認為伊於警詢及偵
    訊中，並不需要說實話（見本院2 卷第18頁）。因此，依據
    被告前揭主張，其於警詢及偵訊中為陳述時，仍係基於自由
    意思而為陳述，要無因受強暴、脅迫、利誘、詐欺、疲勞訊
    問、違法羈押或其他不正方法而為陳述之情，是其於製作警
    詢、偵訊筆錄時所為之陳述內容，自應具有證據能力。
二、按被告以外之人於審判外之言詞或書面陳述，除法律有規定
    者外，不得作為證據，刑事訴訟法第159 條第1 項定有明文
    。又被告以外之人於審判外之陳述，雖不符前4 條之規定，
    而經當事人於審判程序同意作為證據，法院審酌該言詞陳述
    或書面陳述作成時之情況，認為適當者，亦得為證據。當事
    人、代理人或辯護人於法院調查證據時，知有第159 條第1
    項不得為證據之情形，而未於言詞辯論終結前聲明異議者，
    視為有前項之同意，刑事訴訟法第159 條之5 亦定有明文。
    卷附告訴人劉韋志及證人莊賜吉出具之職務報告、瑞生醫院
    出具之診斷證明書、警方人員填製之工作紀錄簿，均係被告
    以外之人於審判外之書面陳述，而檢察官及被告就上開書面
    陳述，未於本院審理過程中就證據能力聲明異議，本院並審
    酌上開陳述作成時之情況正常，且與本案相關之待證事實具
    有關連性，認適當作為證據，依前開刑事訴訟法第159 條之
    5 之規定，認上開陳述具有證據能力。
三、次按，被告以外之人於偵查中向檢察官所為之陳述，除顯有
    不可信之情況者外，得為證據，刑事訴訟法第159 條之1 第
    2 項定有明文。本件證人莊賜吉於檢察官偵查中所為之證述
    內容，業經其具結擔保其證詞之真實性，而依本案卷證資料
    所示，上開證據之取得過程並無瑕疵，未發現有何顯有不可
    信之情況，且與本案相關之待證事實具有關連性，依前揭刑
    事訴訟法第159 條之1 第2 項之規定，自應具有證據能力。
四、卷附檢察官及本院所製作之勘驗筆錄，係檢察官及本院依據
    刑事訴訟法第212 條規定進行勘驗後，再依同法第43條規定
    所製作之筆錄，要屬刑事訴訟法第159 條第1 項所稱法律另
    有規定之情形，自應有證據能力。
五、卷附大寮分駐所於案發當日之勤務分配表，係該分駐所安排
    所內勤務之資料，與卷附之翻拍相片、蒐證相片相同，均屬
    物證而非供述證據，不適用傳聞法則，且該等證據與被告本
    件犯行均有相當之關聯性，又非不法取得，自應具有證據能
    力。
貳、實體方面
一、訊據被告固不否認其於前開時、地，有因檢舉賄賂之事而至
    大寮分駐所之事實，然矢口否認有何傷害、妨害公務、侮辱
    公務員犯行，辯稱：案發當天，伊進到大寮分駐所後，因為
    劉韋志跟伊大小聲，伊就上前與其理論，沒想到劉韋志看伊
    講話大聲，就將伊抓住，與莊賜吉一起把伊壓在地上，劉韋
    志並一直打伊頭部、臉部、胸部，過程中伊並未出手打劉韋
    志。嗣伊於製作調查筆錄時，也沒有出言辱罵警方人員，就
    算有講辱罵性的言語，也不是針對警方人員云云。經查：
（一）前揭犯罪事實，業據告訴人劉韋志於本院審理中證述：99
      年12月24日下午2 時50分許，伊正在擔任備勤工作時，被
      告滿身酒味，到大寮分駐所來說要檢舉賄賂的事，而伊因
      為被告先前常來所內滋事，所以就用比較嚴厲的口吻質問
      被告為何又來鬧事，結果被告聽到後，就走到伊的面前，
      用拳頭打伊右胸壁一拳，造成伊受有嗣後去驗傷時所發現
      的傷勢。而伊遭被告攻擊之後，有與同事莊賜吉合力將被
      告逮捕等語（見本院2 卷第19至21頁），及證人莊賜吉於
      偵訊中證稱：99年12月24日下午2 時50分許，被告酒後到
      大寮分駐所，說要檢舉村長賄選，劉韋志聽到後，就質疑
      被告又來搗亂，結果被告就出拳攻擊劉韋志前胸。之後被
      告在製作警詢筆錄時，有出言辱罵，當時還有同步錄音等
      語（見偵卷第57、58頁）明確，並有告訴人劉韋志及證人
      莊賜吉出具之職務報告（見偵卷第7 、8 、50頁）、告訴
      人劉韋志於案發當日至瑞生醫院就診之診斷證明書（見偵
      卷第14頁）、大寮分駐所監視錄影翻拍相片、告訴人劉韋
      志受傷相片（見偵卷第15至18頁）、檢察官及本院勘驗大
      寮分駐所監視錄影畫面後製作之勘驗筆錄（見偵卷第37頁
      、本院2 卷第22頁）、檢察官勘驗被告警詢錄音後製作之
      勘驗筆錄（見偵卷第60頁）、大寮分駐所於案發當日之勤
      務分配表、工作紀錄簿（見偵卷第51、54頁）、被告於案
      發當日製作之警詢筆錄（見偵卷第5 、6 頁）在卷可稽，
      則被告於99年12月24日下午2 時50分許，在大寮分駐所內
      ，出手毆打執行備勤勤務之告訴人劉韋志右胸部1 下，致
      告訴人劉韋志受有右胸壁挫傷之傷害，嗣於同日下午5 時
      許，於製作調查筆錄過程中，接續前述辱罵性言語，當場
      侮辱執行製作刑案調查筆錄職務之警員黃學鵬（詢問人）
      、莊賜吉（紀錄人）等事實，堪以認定。
（二）被告雖以前詞置辯，然其辯述內容，要與告訴人劉韋志、
      證人莊賜吉2 人之證詞不相符合，則被告所執辯詞是否可
      採？已非無疑。再者，被告初於警詢中陳稱：案發當日伊
      到大寮分駐所後，因為警察口氣差，所以伊有揮拳輕輕打
      了警察1 拳（見偵卷第5 頁）；嗣於偵訊中則謂：案發當
      日下午2 時50分許，警方人員（劉韋志）跟伊說完話後，
      伊只有手揮過去表示「你不要講這麼多」，並稍微碰到該
      警員，不知道其胸部為何會受傷。嗣伊遭逮捕後，有罵警
      員三字經（見偵卷第32、33頁）；另於本院準備程序中陳
      稱：案發當時，伊是推警察而非打警察，並因為一時氣憤
      ，才會罵警察髒話（見本院1 卷第23頁）。是被告先後所
      陳情節，顯多有矛盾、不相一致之處，益徵其辯詞難以採
      認。此外，本件經檢察官勘驗被告警詢錄音結果，被告於
      製作調查筆錄過程中，曾口出下列言語（見偵卷第60頁之
      勘驗筆錄）：
   1、14分04秒：「幹你娘」。
   2、16分45秒及20分10秒：手銬太緊，無法接手機，「臭雞歪
      」。
   3、25分48秒：問快一點，「幹你娘雞歪、幹你娘」，恁爸事
      情不用辦嗎？
   4、27分48秒：「你娘雞歪、幹你娘雞歪」，1 個警察局代表
      臺灣法律嗎？「幹你娘雞歪、幹你娘雞歪」，把恁爸上手
      銬，警察局比法院大嗎？1 個警察局「幹你娘雞歪」，把
      恁爸上手銬。
   5、32分46秒：「幹你娘雞歪」，恁爸講的話，你不用寫上去
      嗎？
   6、38分52秒：員警講的話我不高興，好像他非常的偉大，大
      流氓不抓，只抓沒戴安全帽、喝酒的那些，是「國家恥辱
      」、「敗類」。
      觀諸被告口出上開辱罵性言語之前後文義，被告顯係針對
      製作調查筆錄之警方人員出言辱罵，堪認被告前揭所辯，
      純係事後卸責之詞，無從予以採信。
（三）被告雖另辯稱：告訴人劉韋志受傷相片所示之傷勢，看起
      來像是手抓出來的，不像是拳頭造成的云云。惟觀諸告訴
      人劉韋志之受傷相片，其胸部紅腫之痕跡，均具有相當寬
      度（見偵卷第18頁），而與抓傷後所會產生之皮膚紅腫狀
      態不同，是已難認被告此部分辯詞可採。又告訴人劉韋志
      上開受傷相片所示之胸部紅腫痕跡，雖係呈現接近掌印而
      非拳印之型態，要與告訴人劉韋志、證人莊賜吉證稱被告
      係打了告訴人劉韋志1 拳乙情，略有不同。然本件案發當
      時，被告係遭告訴人劉韋志出言質疑其來意後，旋即走向
      告訴人劉韋志並出手攻擊，則於此事出突然之狀況下，衡
      情告訴人劉韋志、證人莊賜吉本難清楚辯明被告係出拳毆
      打或出掌攻擊；況且，不論係出拳毆打或出掌攻擊，均係
      以徒手方式傷害他人，是一般人於以言詞形容此一動作時
      ，亦難期能以十分精確之言語加以敘述，而就2 者明確予
      以區分。因此，尚難以告訴人劉韋志受傷相片所示情狀，
      論認告訴人劉韋志、證人莊賜吉之證詞無可採信，而為何
      有利於被告之認定。
（四）另本院當庭勘驗案發當天大寮分駐所監視錄影畫面後，勘
      驗結果為「畫面時間約14時49分30秒時，被告進入大寮分
      駐所內，走向值班台，在值班台左側與在值班台的警員說
      話。於畫面時間約14時49分50秒，被告從值班台左側走向
      值班台右側之辦公桌區域（然因畫面角度關係，未見被告
      至該處作何事）。於畫面時間約14時50分02秒，值班台的
      警員亦離開值班台，走向被告前往之辦公桌區域，嗣畫面
      中出現值班台的警員與劉韋志2 人共同自後壓制被告之片
      段情形，之後即因畫面角度關係，而有一段時間未見被告
      、值班台警員、劉韋志之影像。嗣於畫面時間約14時51分
      18秒，劉韋志將躺於地上之被告拖行至值班台左側之區域
      ，並將之以手銬銬在牆上之鐵製橫桿上。上開勘驗過程中
      ，未見到被告有出手打劉韋志右胸之情」，此有本院勘驗
      筆錄在卷可按（見本院2 卷第22頁）；而檢察官勘驗同一
      監視錄影畫面結果，亦未發現畫面中有攝錄到被告出手毆
      打告訴人劉韋志之情形（見偵卷第37頁勘驗筆錄）。惟參
      諸告訴人劉韋志及證人莊賜吉之證詞，被告出手攻擊告訴
      人劉韋志之事，顯係發生於上開監視錄影畫面14時49分50
      秒至14時50分02秒，被告自大寮分駐所值班台左側，走向
      值班台右側之辦公桌區域期間所發生之事，是監視錄影畫
      面未能攝錄到被告出手攻擊告訴人劉韋志之情形，要係因
      監視錄影機拍攝角度有死角所致，因此，尚無從以上開監
      視錄影畫面未攝錄到被告出手攻擊告訴人劉韋志之情形乙
      節，為何有利於被告之認定。
（五）綜上，本件事證明確，被告前揭犯行，堪以認定。
二、核被告前開出手攻擊告訴人劉韋志之所為，係犯刑法第277
    條第1 項之傷害罪及同法第135 條第1 項之妨害公務執行罪
    ；而被告上開出言辱罵警員黃學鵬、莊賜吉2 人之所為，則
    係犯刑法第140 條第1 項之侮辱公務員罪。按刑法第140 條
    第1 項之侮辱公務員罪，屬妨害國家公務之執行，為侵害國
    家法益，並非侵害個人法益之犯罪，如對於公務員2 人以上
    依法執行職務時，當場侮辱，仍屬單純一罪（最高法院85年
    度台非字第238 號判決意旨參照）。是被告為上開侮辱公務
    員犯行時，雖有警員黃學鵬、莊賜吉2 人同時依法執行職務
    ，然其所為仍屬單純一罪。又被告於警員黃學鵬、莊賜吉2
    人依法執行職務時，先後多次出言侮辱之犯行，乃係基於同
    一決意而為之數個舉動，且時間相近、所侵害法益相同，依
    一般社會健全之觀念，難以強行分開，應予包括之評價，論
    以接續犯之實質上一罪。被告以「幹你娘雞歪」、「幹你娘
    」以外言語侮辱公務員之犯行，雖未經檢察官提起公訴，然
    此與起訴部分，既有前述接續犯之實質上一罪關係，自為起
    訴效力所及，本院得併予審理，附此敘明。又被告以一行為
    同時觸犯傷害罪及妨害公務執行罪，為想像競合犯，應依刑
    法第55條規定，從一重以傷害罪處斷。被告所犯上開傷害罪
    及侮辱公務員罪間，犯意各別、行為互殊，觸犯構成要件相
    異之罪名，自應予以分論併罰。被告有上述之前科紀錄乙情
    ，有臺灣高等法院被告前案紀錄表在卷可稽，其受有期徒刑
    執行完畢，5 年內故意再犯本件最重本刑為有期徒刑以上之
    2 罪，均為累犯，應依刑法第47條第1 項規定加重其刑。爰
    審酌被告於警察人員依法執行職務時，以前揭強暴手段妨害
    公務之執行，造成警察人員受有傷害；復以言詞侮辱負責製
    作調查筆錄之警察人員，傷害公務人員尊嚴，藐視國家法治
    ，所為實無足取，且犯後又未能坦認犯行，態度難認良好，
    然念及告訴人劉韋志所受傷害尚屬輕微，且被告患有精神分
    裂症、為中度精神障礙之人，有義大醫療財團法人義大醫院
    出具之診斷證明書、被告之身心障礙手冊在卷可按（見本院
    2 卷第29頁、本院1 卷第30頁），自我控制能力較為薄弱（
    然其案發當時之精神狀態，尚未達刑法第19條第1 、2 項規
    定之情狀）等一切情狀，分別量處如主文所示之刑，並均諭
    知易科罰金之折算標準，以資懲儆。又本院審酌前述諸情，
    認量處如主文所示之刑，已足懲被告所為犯行，並令被告心
    生警惕，公訴檢察官對被告上開犯行，求處應執行有期徒刑
    8 月，尚嫌過重，併此敘明。
據上論斷，應依刑事訴訟法第299 條第1 項前段，刑法第135 條
第1 項、第140 條第1 項、第277 條第1 項、第55條、第47條第
1 項、第41條第1 項前段，刑法施行法第1 條之1 ，判決如主文
。
本案經檢察官鄧藤墩到庭執行職務。
中    華    民    國   100    年    5     月    25    日
                  刑事第十七庭  法  官  陳君杰
以上正本證明與原本無異。
如不服本判決應於收受送達後10日內向本院提出上訴書狀，並應
敘述具體理由；如未敘述上訴理由者，應於上訴期間屆滿後20日
內向本院補提理由書（均須按他造當事人之人數附繕本）「切勿
逕送上級法院」。
中    華    民    國   100    年    5     月    25    日
                                書記官  紀龍年
附錄本判決論罪之法條：
刑法第135 條第1 項
對於公務員依法執行職務時，施強暴脅迫者，處3 年以下有期徒
刑、拘役或3 百元以下罰金。
刑法第140 條第1 項
於公務員依法執行職務時，當場侮辱，或對於其依法執行之職務
公然侮辱者，處6 月以下有期徒刑、拘役或100 元以下罰金。
刑法第277 條第1 項
傷害人之身體或健康者，處3 年以下有期徒刑、拘役或1 千元以
下罰金。